【裁判字號】    98,訴,619
【裁判日期】    990630
【裁判案由】    分割共有物
【裁判全文】
臺灣屏東地方法院民事判決               98年度訴字第619號
原      告  甲○○
訴訟代理人  乙○○○
被      告  丁○○
訴訟代理人  丙○○
上列當事人間分割共有物事件，本院於民國99年6月22日言詞辯
論終結，判決如下：
    主  文
兩造共有坐落屏東縣車城鄉○○段三五五之一四地號面積一百八
十八平方公尺之土地，定分割方法如下：如附圖所示編號A 部分
面積九十四平方公尺之土地分歸原告所有；編號B 部分面積九十
四平方公尺之土地分歸被告所有。
訴訟費用由被告負擔二分之一，餘由原告負擔。
    事實及理由
一、原告主張：坐落屏東縣車城鄉○○段355 之14地號土地、地
    目雜、面積188 平方公尺之土地（原登記為215 平方公尺，
    嗣更正為188 平方公尺）（下稱系爭土地）為兩造共有，應
    有部分各為2 分之1 。系爭土地並無因依法令或使用目的不
    能分割之情形，兩造間亦未訂有不分割之契約，然兩造就該
    土地之分割方法迄未能獲致協議，現況為空地，供作曬穀場
    之用。分割方法同意採用屏東縣恆春地政事務所民國99年3
    月8 日屏恆地二字第0990001361號函所附分割複丈成果圖即
    附圖所示之分割方法，即其中編號Ａ部分分歸原告所有，編
    號Ｂ部分分歸被告取得，為此提起本件訴訟，請求准予裁判
    分割等語，並於本院聲明如主文第1 項所示。
二、被告則以：同意分割，及同意採用附圖為分割方案等語，並
    於本院聲明：同意分割。
三、按各共有人，除因物之使用目的不能分割或契約訂有不分割
    之期限者外，得隨時請求分割共有物，民法第823 條第1 項
    定有明文。經查，本件原告主張前揭事實，業已提出土地登
    記謄本、地籍圖謄本及現場相片等件為證（見本院卷第6 至
    7 頁、第43至44頁），被告亦無爭執，應堪信為真實，是依
    據首揭法律規定，原告訴請裁判分割系爭土地，於法即無不
    合，應予准許；次按請求共有物之分割，應由法院依民法第
    824 條命為適當之分配，不受當事人主張之拘束，法院則應
    參酌當事人之聲明、共有物之性質、經濟效用及全體共有人
    利益等公平決定之。而查：系爭土地上現況主大部分為鋪設
    柏油之空地，位於被告所有屏東縣車城鄉○○路80號一層樓
    磚造平房前並臨海，被告陳稱系爭土地上如有地上物占用毋
    庸理會等情，業據本院會同兩造至現場勘驗明確，並囑託屏
    東縣恆春地政事務所派員實施測量，有勘驗筆錄、現場簡圖
    及土地複丈成果圖在卷可稽（分見本院卷第19至21頁、第38
    至39頁），本院審酌系爭土地四鄰狀況、未來通行之需要、
    使用之現況、並兩造之應有部分比例面積及所陳意願，認系
    爭土地分割方式定如主文所示之方法符合公平、經濟原則，
    爰判決如主文第2 項所示。
據上論結，原告之訴為有理由，依民事訴訟法第80條之1 ，判決
如主文。
中    華    民    國    99    年    6     月    30    日
                  民事第一庭    法  官  潘快
正本係照原本作成。
如不服本判決，應於收受送達後二十日內向本院提出上訴書狀，
其未表明上訴理由者，應於提出上訴後二十日內向本院補提理由
書狀（均須按他造當事人之人數附繕本）
                                書記官  黃麗燕
中    華    民    國    99    年    6     月    30    日

司法院資訊處製作；財團法人民間司法改革基金會備份。
